【裁判字號】    99,小上,7
【裁判日期】    990622
【裁判案由】    清償債務
【裁判全文】
臺灣臺北地方法院民事判決               99年度小上字第7號
上  訴  人
即  被  告  乙○○
            丙○○
被上訴人
即  原  告  甲○○
上列當事人間請求清償債務事件，上訴人對於中華民國99年3月9
日本院新店簡易庭 98年度店小字第384號第一審判決提起上訴，
本院判決如下：
    主      文
上訴駁回。
第二審訴訟費用新台幣壹仟玖佰玖拾伍元由上訴人負擔。
    理      由
一、本件上訴意旨略以：
（一）就本訴部分主張：原判決中以：1.被上訴人自承工程有未
      完成部分，認得扣原定工程款之十分之四之款項即新台幣
      （下同）10,920元。2.被上訴人自承有修改增加和室玻璃
      材質更換及天花板造型修改，認被上訴人得向上訴人乙○
      ○請求增加工程款金額之80%，即和室玻璃材質更換：16,
      800元（21,000元之80%）、天花板造型修改：17,482元（
      21,840元之80%）及上開修改增加部分之5%監造費1,714元
      。3.餐廳水管燈無法正常使用部分，因被上訴人於民國97
      年 9月11日以鐵棒敲擊毀損上訴人乙○○廚櫃，而經臺灣
      高等法院以毀損器物罪判刑定，上訴人乙○○不讓被上訴
      人進入其屋內施作尚屬正當，而認修補費用以 1,000元為
      適當。4.被上訴人就上訴人同意對於一樓餐廳改用相近顏
      色之瓷磚替代之主張未舉證以實其說，認上訴人應支付修
      補費用 3,500元。5.被上訴人就一樓至三樓側照天花板雜
      物已清理之主張未舉證以實其說，認被上訴人應支付修補
      費用 5,000元。6.被上訴人未舉證一樓電視牆上照明燈位
      置錯誤部分係與上訴人討論後始改變完成式樣，認被上訴
      人應支付修補費用 2,000元。7.被上訴人施工結果不理想
      ，認應支付修補費用 2,000元」等之判決，與上訴人之請
      求差距太大，均非當事人兩造同意不調查證據而由法院逕
      行認定事實，亦非屬調查證據所需時間、費用與當事人之
      請求顯不相當之情形，且相關修復費用之調查均簡便易行
      ，既無民事訴訟法第 436之14之特別情形，則應據調查證
      據之結果為認定事實，原審未調查證據而逕為事實採認，
      並非妥適，有適用法則不當之違誤。縱認原判決符合民事
      訴訟法第 436條之14之規定，亦因原判決未審酌一切情況
      ，而有適用法則之違誤，判決當然違背法令，況被上訴人
      並未完成承攬工作之收尾，應不能直接請求報酬，原審對
      於被上訴人以承攬報酬主張與本件債務抵銷之主張，應不
      能同意，為此請求廢棄原判決等語。並聲明：原判決不利
      上訴人部分廢棄。第一項廢棄部分被上訴人第一審之訴駁
      回。
（二）就反訴部分主張：上訴人即反訴原告原主張被上訴人即反
      訴被告應給付100,345元，嗣變更反訴聲明為請求100,000
      元，原判決認上訴人變更反訴聲明屬減縮訴之聲明，惟並
      未對 345元之餘額如何處置及聲明未為處理，且上訴人亦
      未捨棄 345元餘額之請求，應屬違法適用小額程序，原審
      就上訴人有無為適用小額程序而一部請求並未加以釐清，
      亦無予當事人有陳述意見之機會，為此請求廢棄原判決等
      語。並聲明：原判決不利上訴人部分廢棄。被上訴人應給
      付上訴人新台幣 81,780元及自民國98年8月14日起至清償
      日止，按年息5%計算之利息。
二、按對於小額程序之第一審裁判之上訴，非以其違背法令為理
    由，不得為之；又提起上訴，上訴狀內應記載上訴理由，表
    明原判決所違背之法令及其具體內容，暨依訴訟資料合於該
    違背法令之具體事實，民事訴訟法第436條之24第2項、第43
    6 條之25分別定有明文。又對於小額程序之第一審判決，依
    上訴意旨足認上訴為無理由，得不經言詞辯論為之，民事訴
    訟法第436條之29第2款亦有明定。再按，有經兩造同意，或
    調查證據所需時間、費用與當事人之請求顯不相當者，法院
    得不調查證據，而審酌一切情況，認定事實，為公平之裁判
    ，民事訴訟法第436條之14亦有明文。另依民事訴訟法第436
    條之16規定，當事人不得為適用小額程序而為一部請求。但
    已向法院陳明就其餘額不另起訴請求者，不在此限。
三、首先，本件本訴部分之訴訟標的金額為新台幣（下同）78,5
    30元，反訴部分之訴訟標的金額為100,000元，均未逾10萬
    元，依民事訴訟法第436條之8第1項規定，應適用小額訴訟
    程序，合先敘明。其次，本件上訴人已具體指摘原審判決本
    訴部分有違反民事訴訟法第436條之14規定，反訴部分則違
    反民事訴訟法第436條之16、第436條之26規定，形式上已有
    指摘原審判決適用法規不當之判決違背法令，是上訴人之上
    訴程序上即屬合法，均先予敘明。
四、而查，關於本訴部分，上訴人固指摘原審判決未斟酌本件並
    無民事訴訟法第436條之14所規定得不調查證據之情形，卻
    未調查證據且亦未審酌一切情況即為判決，係違反前開規定
    ，惟姑不論上訴人上開指摘原審判決未調查證據即為判決之
    事項，上訴人甚或被上訴人於原審審理中均未曾就之提出任
    何調查證據之聲請，依民事訴訟法第286條前段關於當事人
    聲明之證據，法院應為調查規定之反面解釋，原審法院未為
    證據之調查，本無違誤，遑論觀諸兩造所爭執各該事實所涉
    及之金額請求非高，縱使如上訴人於上訴時始主張以估價方
    式為證據之調查，此證據方法應適用民事訴訟法第324條以
    下關於鑑定之規定，且因涉及估價單位是否為兩造所同意者
    、估價結果應有相當證明力等問題，兩造所爭執之承攬工作
    項目復多項，此調查證據方法確須有相當時間、支出相當鑑
    定費用始能為之，由此亦可認確有就之調查證據所需時間、
    費用與當事人之請求顯不相當之情形，原審法院因而未調查
    證據而逕行審酌一切情況為認定，亦無違反民事訴訟法第43
    6條之14規定問題；至於原審判決就各該金額之審酌方式，
    亦有分別說明係依兩造於原審言詞辯論所為之陳述及所提出
    相關諸如另案訊問筆錄等證據資料加以審核，並基於經驗法
    則而為判斷，實亦難謂原審判決就此未審酌一切情況而有
    違背民事訴訟法第436條之14規定。上訴人前開指摘，實係
    就原審取捨證據、認定事實之職權範圍再為爭執，均難認原
    審判決之本訴部份有判決違背法令之情形，上訴人此部分上
    訴實顯無理由。
五、再查，關於反訴部分，上訴人指摘原審審理中其等提起反訴
    時之反訴聲明原請求被上訴人給付其等100,345元，嗣後其
    等減縮僅請求給付100,000元部分，謂其等減縮時係為一部
    請求之意，原審判決就此係違反民事訴訟法第436條之16規
    定，然而，觀諸上訴人於原審98年12月29日之言詞辯論期日
    中，係具體表明僅請求被上訴人給付100,000元，並未表明
    就減縮之差額部分仍保留請求之權利僅就部分項目或數額為
    一部請求之意，已難認上訴人前開減縮應受判決事項聲明之
    內容屬一部請求，而非屬逕就得請求之金額更正而為全部請
    求之情形，而於上訴人減縮後所請求之數額，亦符合民事訴
    訟法第第436條之8所規定得適用小額程序之情形，自亦無民
    事訴訟法第436條之26條第1項所規定應適用簡易訴訟程序事
    件卻誤行小額程序可言，上訴人謂原審判決亦有違反前開規
    定，亦顯屬無據。
六、綜上所述，原審判決並無上訴人所指違背法令情形，上訴人
    提起本件上訴，指摘原判決不當，求予廢棄改判，依其上訴
    意旨，足認其上訴顯無理由，爰不經言詞辯論，逕以判決駁
    回之。
七、本件第二審訴訟費用，確定為如主文第2項所示金額。
八、據上論結，本件上訴顯無理由，依民事訴訟法第436條之32
    第1項、第2項、第449條第1項、第436條之29第2款、第436
    條之19第1項、第78條、第85條第1項前段，判決如主文。
中    華    民    國    99    年    6     月    22    日
                        民事第六庭審判長法  官  朱漢寶
                                        法  官  陶亞琴
                                        法  官  林麗真
以上正本係照原本作成
本判決不得上訴
中    華    民    國    99    年    6     月    22    日
                                        書記官  黃靖雅

司法院資訊處製作；財團法人民間司法改革基金會備份。
